【裁判字號】    92,上更(一),202
【裁判日期】    921021
【裁判案由】    毒品危害防制條例
【裁判全文】
臺灣高等法院臺中分院刑事判決                九十二年度上更(一)字第二二號
  上訴人即被告  乙○○
  指定辯護人    本院公設辯護人  甲○○
右上訴人因違反毒品危害防制條例案件，不服臺灣苗栗地方法院九十一年度訴字第一
五號中華民國九十一年十二月五日第一審判決（起訴案號：臺灣苗栗地方法院檢察署
八十九年度偵字第三二六三號），提起上訴，經判決後，最高法院發回更審，本院判
決如左：
      主  文
原判決撤銷。
乙○○販賣第一級毒品未遂，累犯，處有期徒刑拾年；扣案之第一級毒品海洛因參包
，合計淨重零點柒捌公克（包裝重零點陸捌公克）沒收銷燬之；扣案之行動電話壹支
沒收。
其餘被訴販賣第二級毒品部分無罪。
      事  實
一、乙○○曾因違反麻醉藥品管理條例案件，經判處有期徒刑一年二月確定，於民國
    （下同）八十七年十二月二十九日執行完畢，另因侵占案件，經判處有期徒刑三
    月確定，於八十九年三月十六日執行完畢。仍不知悔改，竟意圖販賣第一級毒品
    海洛因營利，緣內政部警政署國道公路警察局第二警察隊員警，於八十九年八月
    六日凌晨三時二十分許，在中山高速公路七十一公里北向楊梅收費站查獲吳俊漢
    （已死亡）非法持有第一級毒品海洛因、第二級毒品安非他命、電子秤、分裝袋
    等物，吳俊漢向警方供出綽號「癲坤」之乙○○販賣毒品，並提供○九一六─七
    二一四一○、○九一六─一八一○三二號行動電話供警方追查，警方遂帶同吳俊
    漢由偵查員葉志偉以其○九二七─六六五三二六行動電話，撥打乙○○之○九一
    六─一八一○三二號行動電話，因接電話之男子稱要找乙○○就要打○九一六─
    三四三四三四，葉志偉遂依言改撥○九一六─三四三四三四行動電話，向乙○○
    佯稱要買海洛因、安非他命各新台幣（下同）二千五百元，並約定在苗栗縣頭份
    鎮○○路旁金天地大樓停車場交易，乙○○遂攜帶海洛因三包（另攜帶成分不明
    之結晶二包假裝是安非他命，企圖詐騙喬裝之員警）赴約。同日下午四時五十分
    許，乙○○搭乘不知情之林家正（業經處分不起訴）所駕駛之ＭＬ─四三○六號
    自用小客車，抵達約定地點，坐在右前座之乙○○取出以衛生紙包裹之海洛因及
    不明結晶各一包，欲交給站在車外喬裝是買主之葉志偉時，為埋伏員警當場逮捕
    ，坐在後座綽號「二哥」之成年男子及另一名不詳女子，則趁隙逃逸。經警在該
    部自用小客車內，起出乙○○所有供其販賣用之海洛因共三包，合計淨重○‧七
    八公克（包裝重○‧六八公克）、不明成分之結晶二包，及乙○○所有，供聯絡
    販毒所用之行動電話一支。
二、案經內政部警政署國道公路警察局第二警察隊報請臺灣苗栗地方法院檢察署檢察
    官偵查起訴。
      理  由
一、有罪部分：
  (一)訊之上訴人即被告（下稱被告）乙○○矢口否認右揭犯行，辯稱：伊不認識吳俊
    漢，案發當日伊雖有接到三通電話，但伊沒有約那人在金天地大樓交易毒品，伊
    到金天地大樓，是要打電動玩具，扣案之毒品非伊所有云云。
  (二)經查：
    本案查獲被告之過程，係起因於內政部警政署國道公路警察局第二警察隊員警
      於八十九年八月六日凌晨三時二十分，在中山高速公路北向楊梅收費站查獲吳
      俊漢持有海洛因、安非他命、電子秤、及分裝袋等物，經吳俊漢向警方供出被
      告販賣毒品，並提供行動電話號碼供警方追查，此已據證人吳俊漢於警訊中供
      述甚詳（偵查卷第十七頁背面）。而偵查員葉志偉循吳俊漢提供之上開電話資
      料，輾轉與被告所持用之○九一六─三四三四三四號行動電話取得聯繫，向被
      告佯稱欲購買海洛因及安非他命各二千五百元，被告依約至查獲地點交易時為
      警員當場查獲，此亦經內政部警政署國道公路警察局第二警察隊偵查員葉志偉
      、警員姜守鼎、黃聖育三人報告稱：「職：：：於八十九年八月六日接獲由證
      人吳俊漢：：：提供之線索，稱綽號『癲坤』之男子涉嫌於苗栗縣頭份地區販
      賣毒品，：：：，並具體提供聯絡之行動電話號碼○九一六─七二一四一○、
      ○九一六─一八一○三二，職等遂帶同證人吳俊漢：：：，以職（指葉志偉）
      之行動電話門號○九二七─六六五三二六號，撥打『癲坤』之行動電話號碼○
      九一六─一八一○三二號，結果接電話之男子稱要找『癲坤』就要打○九一六
      ─三四三四三四號，職等再以○九一六─三四三四三四號聯絡『癲坤』，並依
      其約定於苗栗縣頭份鎮○○路旁金天地大樓停車場，交易海洛因二千五百元及
      安非他命二千五百元，於當天十六時五十分，由林家正駕駛ＭＬ－四三○六號
      喜美白色小自客車，載同『癲坤』乙○○出現於前述地點，並於出示海洛因及
      安非他命毒品欲販賣時為職等當場逮捕，：：：」等語在卷（偵查卷第二十頁
      ），並據證人葉志偉於偵查中證稱：「：：：吳俊漢（原筆錄誤繕為乙○○）
      有提供二支電話○九一六─七二一四一○、○九一六─一八一○三二，：：：
      （我）用行動電話打給乙○○，共打了三通，打0000000000沒通，
      後來再打0000000000此電話有通，說要找『癲坤』，對方說要打另
      一支○九一六─三四三四三四找他，後來有打此電話，是乙○○接的，我向他
      說要買各二千五百元的『號仔』（指海洛因）及『糖仔』（指安非他命），他
      約我在金天地大樓旁的停車場，：：：」等語甚詳（偵查卷第八十九頁正面、
      反面）；而葉志偉所陳以電話聯絡被告交易安非他命及海洛因之過程，核與卷
      附通聯紀錄相符（見偵查卷第一三三頁，葉志偉之○九二七─六六五三二六號
      電話，曾於八十九年八月六日下午四時三十二分零四秒，發話給○九一六─一
      八一○三二門號；並於同日下午四時三十二分四十八秒、四時四十一分二十九
      秒、四時五十分四十秒，連續發話三次至被告持用之○九一六─三四三四三四
      號電話，持續時間分別為二分二十三秒、十四秒，及三秒（偵查卷第一三三頁
      ），足見證人葉志偉所證循吳俊漢所供之內容以電話向被告購買海洛因及安非
      他命一節，與事實相符。
    被告雖否認到案發地點是為交易毒品，惟被告對於在案發前曾接獲葉志偉購買
      毒品之電話一節，並不否認（見偵查卷第六二之一頁），再者，證人即與被告
      同車之林家正在警訊中選任辯護人周敬恆律師陪同應訊，就案發當時警員確係
      持現金欲與被告交易，此亦據證人林家正在警訊時供稱：「當時在現場，警方
      人員靠近我車（先前我不知道是警察），我不認識他，然後警方人員就拿錢出
      來，多少錢我不清楚，然後就看到乙○○手伸出來，並拿著衛生紙，我也不知
      道那裡面有什麼東西：：：」等語甚詳（偵查卷第八頁），足見被告所辯案發
      當日是要去打電動玩具云云，並非事實。至於證人林家正事後翻異前供，稱：
      「：：：警察盤查時，我先下車，我身上未查到毒品，我有看到乙○○手上拿
      著衛生紙包著一包東西，車上有無查到我不清楚」（偵查卷第六十三頁）、「
      到那邊我車子還沒停時，就有四人過來，一人手伸到我車裡拔鑰匙，我問幹什
      麼，他就拿槍出來」（原審卷第二三六頁），無非事後迴護被告之詞，不足採
      信。另扣案之白色粉末共三包，經送法務部調查局鑑定結果，確為第一級毒品
      海洛因，合計淨重○‧七八公克（包裝重○‧六八公克），有該局鑑定通知書
      乙紙在卷足憑（偵查卷第一二○頁），並有扣案三包海洛因之彩色照片一幀在
      卷可證（見偵查卷第二一頁）。
    至於證人何俊楠、吳文乾均供稱不認識被告（偵查卷第一一五頁、原審卷第一
      九五頁），與吳俊漢所稱彼等二人曾向被告購買安非他命一節不符（偵查卷第
      七十五頁），惟據此尚不足以推翻被告應警員之邀到場交易毒品之事實。再者
      ，吳俊漢供稱曾向被告購買海洛因及安非他命一節，有瑕疵可指而不足採（詳
      下述），惟吳俊漢供稱被告以○九一六─七二一四一○、○九一六─一八一○
      三二號電話對外連繫販賣毒品，並經警循線於八十九年八月六日下午四時三十
      二分四十八秒、四時四十一分二十九秒、四時五十分四十秒，連續發話三次至
      被告持用之○九一六─三四三四三四號電話，被告旋即依約於四時五十分左右
      到場交易毒品，已如前述，如非被告預有販賣毒品圖利之意圖，則被告何能於
      如此短的時間內交付海洛因，吳俊漢又如何得悉可向被告購買毒品，足見被告
      於警員電話聯絡之前，即有販賣海洛因之意圖。又本件被告既堅不承認有前述
      販賣毒品犯行，因此其所販賣之海洛因究以多少價格販入，即無直接證據以資
      認定，惟毒品為政府嚴禁查緝之違禁物，如無利可圖，被告自無甘冒奇險從事
      毒品交易之理，被告欲從中賺取差價牟利之營利意圖，亦可認定。
    綜上所述，被告乙○○前開所辯，不足採信。此外復有被告所有之行動電話一
      支扣案足資佐證。事證明確，被告之犯行，堪以認定。
  (二)被告有販賣毒品圖利之犯意，在喬裝之警員葉志偉引誘下約定買賣第一級毒品海
    洛因，並攜帶扣案之毒品海洛因三包前往案發地點準備交易，被告顯然已著手實
    施販毒之行為，雖葉志偉並無購買毒品之真意，被告並當場被警逮捕而無法完成
    交易，惟被告之行為仍屬著手於犯罪行為之實施而不遂，核被告所為，係犯毒品
    危害防制條例第四條第五項、第一項之販賣第一級毒品未遂罪（至被告帶往現場
    之二包結晶物，經鑑定結果非安非他命，且喬裝之警員係為逮捕被告而從事安非
    他命之假買賣，並未因此陷於錯誤，被告亦不構成詐欺未遂）。被告販賣前後持
    有海洛因之低度行為，分別為販賣未遂之高度行為所吸收，不另論罪。公訴人認
    被告之行為，成立販賣第一級毒品既遂罪，尚有未洽，併此敘明；又公訴人就被
    告販賣海洛因未遂部分之行為，已詳載於起訴書之犯罪事實欄，證據並所犯法條
    欄未記載被告行為僅止於未遂階段，尚嫌疏漏（原審判決誤認為此部分行為未經
    公訴人提起公訴，亦有未洽）。被告曾因違反麻醉藥品管理條例案件，經判處有
    期徒刑一年二月確定，於八十七年十二月二十九日執行完畢，另因侵占案件，經
    判處有期徒刑三月確定，八十九年三月十六日執行完畢，有台灣苗栗地方法院檢
    察署刑案資料查註紀錄表、台灣高等法院被告全國前案紀錄表、台灣高等法院檢
    察署刑案紀錄簡覆表等在卷可按，五年內再犯本件有期徒刑以上刑之罪，為累犯
    ，除本刑為死刑或無期徒刑部分外，依刑法第四十七條之規定加重其刑。又被告
    著手於犯罪行為之實施而不遂，依刑法第二十六條前段減輕其刑。
  (三)公訴意旨另以：被告除前述販賣海洛因未遂之行為外，另意圖營利，基於販賣海
    洛因之概括犯意，於八十九年六、七月間，連續二次在頭份鎮○○路上之「７－
    統一超商」前等處，販賣海洛因給吳俊漢施用（第一次販賣一包０．一公克價
    格一千元，第二次則販賣價格一千五百元之海洛因），因認此部分被告另涉販賣
    第一級毒品罪嫌。按公訴人認被告涉有此部分販賣第一級毒品之罪嫌，係以下列
    各點為依據：(1)右記事實已據吳俊漢於警訊及偵查中指認無訛及結證屬實，並有
    被告口卡及照片可證。(2)證人葉志偉之證述及行動電話、通聯紀錄可證。(3)林家
    正之證述。惟訊之被告則堅決否認，經查：(一)犯毒品危害防制條例第四條第一項
    至第三項、第五條第一項至第三項、第六條第一項至第三項、第七條第一項至第
    三項、第八條第一項至第三項、第十條或第十一條第一項、第二項之罪，供出毒
    品來源，因而破獲者，得減輕其刑，同條例第十七條定有明文。非法施用、持有
    海洛因，供出海洛因來源，因而破獲者，依法得減輕其刑，因其與販賣海洛因之
    人，就販賣部分並無共犯之關係，所供販賣者為何人，非全然不利於己，為擔保
    其陳述之真實性，自應有足以令人確信其陳述為真實之證據，始得採為認定他人
    販賣海洛因之依據。查吳俊漢在警訊時供稱：伊曾向綽號「癲坤」之被告購買五
    、六次的毒品，安非他命為一公克一千元，海洛因為○‧一公克一千元，最後一
    次是八十九年七月初，在頭份鎮○○路一家統一超商前向上訴人購買安非他命一
    ‧五公克、海洛因○‧一五公克，各一千五百元，以一手交錢一手交貨之方式交
    易，被告是用○九一六─七二一四一○號及○九一六─一八一○三二號行動電話
    聯絡等語，於檢察官偵訊時供稱：伊曾在八十九年六月、七月份向上訴人購買安
    非他命，都約在頭份鎮市區、鴻金寶社區○○○路頭份加油站的巷口，有五、六
    次，每次一千元至二萬元不等，海洛因買過一、二次，海洛因○‧一公克一千元
    ，安非他命一公克一千元，伊是用○九三一─○八五二六二號行動電話聯絡○九
    一六─七二一四一○號行動電話，另○九三一─三八四五八一號行動電話是伊用
    來與被告聯絡購買安非他命云云；然○九一六─七二一四一○號行動電話開始是
    由黃秋妹申請，八十九年七月八日啟用，○九一六─一八一○三二號行動電話最
    早由鄭運雄申請，於八十九年七月十三日始啟用，有遠傳電信股份有限公司函在
    卷可證（原審第一八五頁至第一八七頁）；則吳俊漢何能於八十九年六月間及七
    月初撥打○九一六─七二一四一○號、○九一六─一八一○三二號行動電話與被
    告聯絡購買海洛因？吳俊漢於警訊及檢察官偵訊時所為陳述，已難認為與事實相
    符。(二)再者，葉志偉、林家正之證述及行動電話、通聯紀錄亦無法擔保吳俊漢供
    述之真實性。此外，復查無其他確切事證足以證明被告確有此部分之犯行，此部
    分不能證明被告犯罪，惟依公訴意旨，認此部分與前開論罪科刑部分有連續犯之
    裁判上一罪關係，爰不另為無罪之諭知。
二、無罪部分：
  (一)公訴意旨略以：被告另意圖營利，基於販賣第二級毒品安非他命之概括犯意，於
    八十九年六、七月間，連續六次在頭份鎮○○路上之「７－統一超商」前等處
    ，販賣安非他命給吳俊漢施用（前五次至少金額一千元，最後一次販賣一千五百
    元之安非他命），嗣吳俊漢於八十九年八月六日凌晨（公訴人誤為下午）三時二
    十分許，在高速公路七十一公里北向楊梅收費站前，為警當場查獲吳俊漢非法持
    有海洛因、安非他命等物，吳俊漢主動供出向綽號「癲坤」之被告購買海洛因，
    並提供被告之前述二支行動電話號碼供查證，經警於犯罪事實欄所示之時間、地
    點引出被告從事毒品交易，並當場查獲，因認被告涉有毒品危害防制條例第四條
    第二項之販賣第二級毒品罪嫌。惟訊之被告則堅決否認。
  (二)經查：(1)吳俊漢供稱於八十九年六、七月間（七月初）以○九一六─七二一四一
    ○號、○九一六─一八一○三二號行動電話向被告聯絡購買安非他命，核與事實
    不符，再葉志偉、林家正之證述及行動電話、通聯紀錄無法擔保吳俊漢供述之真
    實性，此部分尚難僅以吳俊漢所供為認定事實之依據，已見前述；(2)被告雖虛應
    故事，攜帶成分不詳之結晶物前往金天地大樓停車場與警員葉志偉交易，惟被告
    所販賣者既非安非他命，自難論以販賣第二級毒品罪。此外，復查無其他確切事
    證足以證明被告有何販賣安非他命之犯行，此部分不能證明被告犯罪，依法自應
    為無罪之諭知。
三、關於販賣第一級毒品部分，原審對被告論罪科刑雖非無見，惟原審疏未詳查，認
    被告另販賣海洛因二次予吳俊漢，自有未洽，被告上訴意旨仍執陳詞否認犯罪，
    雖無理由，惟此部分原審判決既有未洽，自應由本院就此部分原審判決撤銷改判
    ；爰審酌被告曾有竊盜等犯罪紀錄，素行不佳，惟未及售出海洛因即為警查獲，
    對於社會尚未產生具體實害，且其持有之毒品數量不多，及其犯後態度等一切情
    狀，量處如主文第二項所示之刑。扣案之海洛因三包合計淨重○‧七八公克（包
    裝重○‧六八公克），為被告所有供販賣之第一級毒品，依毒品危害防制條例第
    十八條第一項前段之規定宣告沒收銷燬之，扣案之行動電話一支，係被告乙○○
    所有，供其販賣毒品犯罪所用之聯絡工具，應另依刑法第三十八條第一項第二款
    之規定，予以宣告沒收。至於販賣第二級毒品部分，原審逕對被告論罪科刑亦有
    未合，被告上訴意旨否認犯罪，指摘原審判決此部分不當，為有理由，應由本院
    撤銷此部分原審判決，另為被告無罪之諭知。
四、依刑事訴訟法第三百六十九條第一項前段、第三百六十四條、第二百九十九條第
    一項前段、第三百零一條、毒品危害防制條例第四條第五項、第一項、第十八條
    第一項前段、刑法第十一條、第四十七條、第二十六條、第三十八條第一項第二
    款，判決如主文。
本案經檢察官丙○○到庭執行職務。
中      華      民      國    九十二    年      十      月    二十一    日
                                    臺灣高等法院臺中分院刑事第十庭
                                          審判長法  官  林  照  明
                                                法  官  蔡  名  曜
                                                法  官  王      銘
右正本證明與原本無異。
如不服本判決應於收受送達後十日內向本院提出上訴書狀，其未敘述上訴之理由者並
得於提起上訴後十日內向本院補提理由書（均須按他造當事人之人數附繕本）。
                                                書記官  王  麗  珍
中      華      民      國      九十二   年       十      月    二十三  日
                                                                        Ａ


司法院資訊處製作；財團法人民間司法改革基金會備份。
